臺灣新北地方法院三重簡易庭小額民事判決
                                   111年度重小字第2074號
原      告  陳聰明  
訴訟代理人  姜禮璋  
被      告  鍾明倫  

上列當事人間請求損害賠償事件，經本院於民國111年9月20日言
詞辯論終結，判決如下：
    主      文
原告之訴及其假執行之聲請均駁回。
訴訟費用確定為新臺幣壹仟元由原告負擔。
   事實及理由
一、原告主張：被告前於民國109年12月間向原告佯稱經營卡拉O
    K所需費用為新臺幣(下同)30萬元，被告出資180,000元，原
    告出資120,000元，邀約原告入股投資合夥經營等語，致原
    告陷於錯誤，而於109年12月20日在新北市○○區○○街000號熱
    炒店，交付12萬元投資款予被告，隔日原告經其它卡拉OK老
    闆告知分租店面只要租金3萬元、押金3萬元即可經營，上開
    投資金額與市場行情出入甚大，原告始悉受騙，遂於同年月
    24日邀請被告至上開熱炒店商談投資款退款事宜，然被告僅
    退還原告60,000元，尚有60,000元未為退還，致原告受有損
    害。為此，爰依民法第184條第1項侵權行為之規定提起本訴
    ，並聲明：㈠被告應給付原告60,000元，及自起訴狀繕本送
    達之翌日起至清償日止，按年息百分之5計算之利息；㈡願供
    擔保，請准宣告假執行。
二、被告則以：被告於109年12月間欲經營卡拉0K事業，與仲介
    人接洽後，被告與仲介人合意以300,000元由仲介人承攬代
    辦開店事務，其中60,000元為承租店面之押租金，240,000
    元為仲介人代辦費用，承諾於完成所有代辦事項後給付代辦
    費用。其後，被告因資金不足，因此邀請原告共同出資經營
    卡拉OK事業，原告經被告告以投資事業細節、代辦費用與承
    租店面押租金之投資金分配，充分了解後，同意以每股30,0
    00元分為10股，由被告持6股、原告持4股，參與合夥經營並
    簽立契約書。嗣於同年12月22日被告經仲介人介紹，向訴外
    人凌曉俊承租臺北市○○○路000巷00號1樓之店面，並當場交
    付押租金。詎同年109年12月24日原告以仲介人之代辦費用2
    40,000元過高為由，欲解除契約要求退還投資款120,000元
    ，被告即告以合夥投資事業雖尚未開業，但店面開業準備已
    完成，投資款項已依約用於押租金以及給付仲介人之費用，
    依照兩造契約第5條，於投資契約成立一年内，原告不得無
    故終止契約，告知原告無法退還投資款，被告亦無詐欺原告
    之情事，原告乍聽投資款已全數用於履行契約恐難以拿回投
    資款，即對被告侮辱三字經，且恫嚇被告若不於兩日内與房
    東及仲介人解約拿回所有投資款項共300,000元，並退還其
    投資款120,000元，將教唆竹聯幫黑道份子教訓被告，並脅
    迫被告需交出身份證影本才准離開現場。被告於翌日僅能聯
    絡仲介人及房東敘明前情，仲介人與房東同意解除代辦契約
    ，然違約係出自於我方之事由，故仲介人與房東僅願退還15
    0,000元，被告即按出資比例分配退還款項，由被告拿回90,
    000元，原告拿回60,000元，109年12月26日被告將款項交由
    原告之友人即訴外人張明政轉交。而本件依兩造所簽訂之契
    約第5條前段約定，原告於支付投資款1年内不得終止契約並
    取回款項，原告違反前開約定，該終止契約當屬無效，另同
    條後段亦約定兩造係按實際營收共享盈虧，兩造共同投資款
    既僅存150,000元，被告已退款60,000元，原告主張顯無理
    由等語置辯，並聲明：原告之訴駁回。
三、原告主張被告前於109年12月向原告表示經營卡拉OK所需費
    用300,000元，由被告出資180,000元，由原告出資120,000
    元，邀同原告入股投資合夥經營，嗣原告於同年月20日在新
    北市○○區○○街000號之熱炒店，交付投資款120,000元予被告
    等節，為被告所不爭執，堪信為真實。至原告主張其遭被告
    詐騙而陷於錯誤交付投資款，被告尚有6萬元未返還原告，
    致原告受損，應負損害賠償責任等節，則為被告所否認，並
    以前揭情詞置辯。本院判斷如下：
　㈠按因故意或過失，不法侵害他人之權利者，負損害賠償責任
    ；故意以背於善良風俗之方法，加損害於他人者，亦同，民
    法第184條第1項前段、後段定有明文。而民法上之詐欺行為
    ，指詐欺行為人於使他人形成意思表示過程屬於重要而有影
    響之不真實事實，表示其為真實，且有使他人陷於錯誤之故
    意，致該他人基於錯誤而為不利於己之意思表示者始足當之
    （最高法院103台上字第445號判決意旨參照）。再按當事人
    主張有利於己之事實者，就其事實有舉證之責任，民事訴訟
    法第277條前段亦有明定；民事訴訟如係由原告主張權利者
    ，應先由原告負舉證之責，若原告先不能舉證，以證實自己
    主張之事實為真實，則被告就其抗辯事實即令不能舉證，或
    其所舉證據尚有疵累，亦應駁回原告之請求（最高法院17年
    上字第917號判例意旨參照）。原告主張被告向其訛稱經營
    卡拉OK所需費用30萬元，與市場行情出入甚大，並非真實之
    事，致原告陷於錯誤而交付投資款等節，為被告所否認，揆
    諸前開說明，原告即應就被告有施用詐術之事實負舉證責任
    。
  ㈡經查，被告於109年12月20日就本件合夥經營之卡拉OK事業與
    原告簽約後，即向凌曉俊承租臺北市○○○路000巷00號1樓之
    店面，並交付繳付租金及押租金6萬元等節，業據其提出兩
    造間之娛樂事業股東合約書、房屋租賃契約等件為證，堪認
    屬實。又原告前就本件合夥爭執對被告提起詐欺取財之刑事
    告訴，經臺灣新北地方檢察署檢察官以110年度偵字第16302
    號為不起訴處分確定在案，參諸該不起訴處分書內容：「告
    訴人陳聰明(按即原告)指稱：鍾明倫(按即被告)找伊合資開
    卡拉OK，說租店和設備頂讓總共要30萬，但伊後來發現他的
    投資金額和市面上行情差很大，同業說經營卡拉OK可以跟現
    成的店承租地點，只要支付場地租金就好，伊要他提出和哪
    個房東簽約，他又拿不出契約，也不把投資款全額退還，伊
    才會提告詐欺等語，可知告訴人陳聰明係聽聞友人告知經營
    所需金額過高不合理，始認為遭騙。惟證人凌曉俊於偵查中
    證稱：伊在臺北市○○區○○○路000巷00號經營KTV，伊有和被
    告鍾明倫簽立租約，對方說要向伊分租場地，結果簽完隔天
    對方打來說和他合夥的人有意見，取消不租，伊就把訂金退
    給他，取消合約等語，並有部分租賃契約影本在卷可佐，顯
    見被告鍾明倫確實有去尋覓經營地點並簽立租約；而證人郭
    坤榮則證稱：鍾明倫說要開卡拉OK店，說伊人面廣，要委託
    伊幫忙找店面，是先找到一家臺北市○○街000號的店面，後
    來因為該店股東有意見，所以沒有承租，伊又繼續再找，就
    找到臺北市林森北路有一家店面要分租，鍾明倫是照伊估算
    的金額來籌備資金，所以他準備30萬元，後來租店面花了6
    萬元，剩下的錢就是伊的仲介費，伊這段時間花錢找朋友吃
    飯捧場來找店面，所以向鍾明倫要24萬元 ，鍾明倫後來說
    他股東不想做，要伊退錢，伊不願意退全額，只肯退9萬元
    給他等語，是以被告鍾明倫既有委請友人郭坤榮代為尋覓適
    宜之店面，並給付仲介費，後續亦有與店面經營者凌曉俊簽
    約，則被告鍾明倫是否無經營店面之意思，出於詐欺取財之
    犯意而於前揭時、地收受告訴人陳聰明交付之投資款，仍屬
    有疑，自難逕認其涉有詐欺取財犯嫌」，亦認被告就本件合
    夥經營之卡拉OK事業並無對原告施以詐術之情事，又被告就
    兩造出資之款項300,000元既係用於繳付押金、租金並支付
    仲介費，自難謂有何不實說明應支出之費用而訛騙原告之行
    為。此外，原告未提出任何證據以資證明被告有何施用詐術
    之事實，是其主張被告對其施行詐術，致其陷於錯誤而交付
    投資款，因而受有損害，應負損害賠償責任云云，即非有據
    。
四、從而，原告依民法第184條第1項侵權行為之規定，請求被告
    給付60,000元及自起訴狀繕本送達之翌日起至清償日止，按
    年息百分之五計算之利息，為無理由，應予駁回。又原告之
    訴既經駁回，其假執行之聲請，亦失其依據，應併予駁回。
五、本件事證已臻明確，兩造其餘主張、攻擊防禦方法及所提之
    證據，均核與本件判決所認結果不生影響，爰毋庸逐一再加
    論述，附此敘明。
六、訴訟費用負擔之依據：依民事訴訟法第436 條之19、第78條
    規定，確定訴訟費用額為1,000 元（即第一審裁判費），應
    由原告負擔。　　
中　　華　　民　　國　　111 　年　　10　　月　　13　　日
                           臺灣新北地方法院三重簡易庭 
                                 法  官  洪任遠
以上正本係照原本作成。
如不服本判決，應於送達後20日內，向本院提出上訴狀，並表明
上訴理由（上訴理由應表明1、原判決所違背之法令及具體內容
。2、依訴訟資料可認為原判決有違背法令之具體事實。），如
於本判決宣示後送達前提起上訴者，應於判決送達後20日內補提
上訴理由書（須附繕本），如未於上訴後20日內補提合法上訴理
由書，法院得逕以裁定駁回上訴。
中　　華　　民　　國　　111 　年　　10　　月　　13　　日
　　　　　　　　　　　            書記官  楊家蓉